最高法院刑事判決　　　　　　一○○年度台上字第六六一四號
上　訴　人　陳胤龍
選任辯護人　林清漢律師
上列上訴人因妨害性自主案件，不服台灣高等法院中華民國九十
九年九月一日第二審判決（九十九年度上訴字第二二六五號，起
訴案號：台灣桃園地方法院檢察署九十八年度偵字第八一七五號
），提起上訴，本院判決如下：
    主  文
上訴駁回。
    理  由
按刑事訴訟法第三百七十七條規定：上訴於第三審法院，非以判
決違背法令為理由，不得為之。是提起第三審上訴，應以原判決
違背法令為理由，係屬法定要件，如果上訴理由書狀並未依據卷
內訴訟資料，具體指摘原判決不適用何種法則或如何適用不當，
或所指摘原判決違法情事，顯與法律規定得為第三審上訴理由之
違法情形，不相適合時，均應認其上訴為違背法律上之程式，予
以駁回。本件原審經審理結果，認為上訴人陳胤龍對成年女子Ａ
女（人別資料詳卷）強制猥褻之犯行罪證明確，因認第一審論上
訴人以對於女子以強暴之方法，而為猥褻之行為罪，處有期徒刑
八月之判決，為無不合，予以維持，駁回上訴人及檢察官在第二
審之上訴。已詳敘調查、取捨證據之結果及憑以認定犯罪事實之
心證理由。上訴意旨略以：(一)、原判決引用Ａ女及證人李○○、
李？○、廖○○之證述為上訴人不利之認定。惟性侵害案件均係
於加害人與被害人獨處情況下發生，故須將Ａ女之陳述與上訴人
之辯解詳加比較，以確認Ａ女之陳述是否為真實，有無誣陷上訴
人之可能，況證人李○○、李？○、廖○○並非案發時在場之人
，皆係案發後由Ａ女轉述得知，其證言屬傳聞證據，又不符例外
得作為證據之情形，應無證據能力。此外，由Ａ女與上訴人於MS
N （網路即時通訊）親密的對話以及多次獨處之機會，可資認定
Ａ女對於上訴人之追求並不排斥。本案案發時間為民國○○○年
二月五日，惟Ａ女於同年三月十九日始報案，其動機實因廖○○
涉嫌侵占，Ａ女與其男友吳○○以新台幣（下同）三百萬元及讓
渡補習班為和解條件，上訴人與兄陳○○（即該補習班負責人）
表示無法接受，Ａ女始憤而提告。再者，上訴人聲請傳喚廖？○
以明上訴人並無涉嫌強制猥褻罪嫌，原判決對上訴人有利之證據
未予調查亦未說明理由，自有判決不備理由及調查職責未盡之違
法。(二)、原判決未考量性騷擾防治法第二十五條之規定，自有判
決適用法則不當之違法。此外，上訴人並無前科，且業已給付Ａ
女依法判決之金額，經此次教訓後，已知節制自己的行為，絕無
再犯之虞，並已主動捐贈公益金予相關單位，以利宣導兩性平等
及對人格尊重，請求給予緩刑之機會云云。惟按：(一)、原判決援
引證人李○○、李？○於第一審偵、審中之證詞（見原判決第五
、六頁，理由二、(二)之２、３），其中關於證述其等事後分別接
獲Ａ女電話，Ａ女向渠等告稱遭到上訴人強制猥褻之事實，則係
其二人本於親自聽聞體驗之經歷所為陳述，並非單純轉述傳聞之
詞。原判決就其等上揭陳述，認有證據能力，於法並無不合。又
原判決就該二證人聽聞自Ａ女指陳上訴人對其強制猥褻之經過情
節部分之證述，不得採為上訴人犯罪之證據，未加說明，縱欠周
全，然於判決之結果顯不生影響，依刑事訴訟法第三百八十條規
定，仍不得據以提起第三審上訴。又原判決並未採用證人廖○○
之證述為論罪之證據，上訴意旨仍爭執其證詞之證據能力，並非
依據卷內資料執為指摘之合法上訴理由。(二)、原判決業已依憑上
訴人承認九十八年二月五日晚上在○○補習班○○分部休息室內
與Ａ女見面、談話之事實，並援引證人李○○、李？○事後分別
接獲Ａ女電話，Ａ女向其等告稱遭到上訴人強制猥褻之證述，並
參酌上訴人與Ａ女於同年二月十一日之電話通聯資料及Ａ女手機
簡訊、休息室照片等相關證據資料，據以認定上訴人有原判決事
實欄所載對Ａ女強制猥褻之事實，而以上訴人所辯，及其辯護人
為上訴人辯護意旨，均無足取，於理由內依憑調查所得之證據，
詳加指駁；並說明：(1)上訴人固提出其與Ａ女之MSN 對話內容，
以證明其與Ａ女係男女朋友關係，Ａ女已默認其行為。惟觀諸上
開對話內容，Ａ女對於上訴人要求摸腿時，僅以「ㄏㄏㄏ」帶過
，何況該次對話中，Ａ女尚提及：「○○」（指上開補習班○○
分部）的鐘點費太低，上訴人允諾要代Ａ女詢問等語，是尚難因
此即為上訴人有利之認定。何況，Ａ女於原審審理時否認其與上
訴人有男女朋友關係，並證稱：伊與上訴人不是男女朋友，上訴
人一直打電話要約伊出去，但伊從未應允，只有一次上訴人說要
拿出題的光碟給伊，伊也是拿了就走，伊與上訴人之MSN 對話，
是因上訴人一直要看伊穿裙子之照片，所以伊才把相簿網址給上
訴人，當時伊才剛進分部，對主任即上訴人之要求不敢有太多違
逆，但後來上訴人有太多奇怪的要求，都被伊拒絕等語，益徵上
訴人所辯：與Ａ女係男女朋友關係，Ａ女已有默認云云，尚難採
信。(2)觀諸上開上訴人與Ａ女於○○○年二月十一日之電話通聯
譯文所示，上訴人於向Ａ女詢及題庫事宜時，均應答正常，然於
Ａ女提及因上訴人在補習班將她壓在牆壁撫摸之行為讓她覺得害
怕時，則沉默以對，嗣Ａ女再表示上訴人這樣又抱又摸之行為，
讓她覺得不舒服、不敢去○○分部上課，並要求上訴人保證不要
再這樣抱她時，上訴人均僅以「嗯」語代過，及至Ａ女以手機「
快沒電了」為由催促時，上訴人始應以「喔、好好」等語。衡諸
常情，倘一般人於電話中遭他人不實指控，應有蒙受不白之冤之
忿怒，即便有何場合不適當之因素，而未立即與之爭執或反駁，
但亦無由以保持沉默或應以贊同對方陳述之「嗯」、「喔、好好
」，任由對方污衊，而無一語指對方有所誤認、誤會或誤解之理
。(3)上訴人之辯護人質疑Ａ女遲至○○○年三月十九日始報案之
動機，固引證人陳○○於第一審之證述為據，惟Ａ女於案發後，
在廖○○（即上開補習班○○分部主任）帳戶糾紛發生前，已告
知證人李○○、李？○上揭被強制猥褻之事，當時證人陳○○與
廖○○間尚未發生帳目爭執。又觀諸證人陳○○於第一審證稱：
吳○○跑過來跟伊說上訴人有性侵Ａ女，問伊要如何處理，伊當
時才知本案之情形，但伊沒有直接去向Ａ女查證等語，自無法證
明證人陳○○所述吳○○之和解條件，係出於Ａ女之意思各情。
所為論斷，核無違反客觀存在之證據法則。上訴意旨任意指摘原
判決有理由不備之違法云云，自非適法之第三審上訴理由。(三)、
刑事訴訟法第一百六十三條規定揭櫫當事人調查證據主導權之大
原則，法院於當事人主導之證據調查完畢後，認為事實未臻明瞭
仍有待釐清時，始得斟酌具體個案之情形，予以裁量是否補充介
入調查。證據如與發見真實不具關聯性者，法院未為無益之調查
，即不能指為有應調查而不予調查之違法。原判決認定上訴人確
有本件強制猥褻之犯行，並就證人廖？○於第一審關於Ａ女案發
當晚離開○○補習班○○分部時神情無異常之供述，或係依其印
象中一般授課老師到○○分部上班、下班時之整體一般印象為證
言，或係迴護上訴人之詞，所為陳述不足為有利上訴人之認定，
業已論述指駁綦詳（見原判決第七、八頁）。本件犯罪事實並無
不明瞭之情形，且上訴人於原審亦未聲請再傳訊該證人，則原審
未依職權再行傳喚調查，此屬法院職權調查證據裁量權之適法行
使，究與應於審判期日調查之證據而未予調查之違法情形有別，
不得資為合法之第三審上訴理由。(四)、性騷擾防治法第二十五條
所規定之強制觸摸罪，係指行為人對於被害人之身體為偷襲式、
短暫性之不當觸摸行為，而不符刑法第二百二十四條強制猥褻罪
之構成要件者，始足當之。原判決事實認定上訴人於○○○年二
月五日晚間九時許，在○○補習班○○分部之員工休息室內，利
用Ａ女收拾物品準備下班離開之際，自Ａ女後面以雙手加以強抱
，見Ａ女用力拖上訴人往員工休息室之門口移動欲離開，將Ａ女
壓在門內之牆壁邊上，伸手進Ａ女衣服內猛抓、捏Ａ女胸部、撫
摸Ａ女乳房，並將Ａ女上衣胸口部位衣服往下拉，而把頭埋入Ａ
女胸部，同時將手伸入Ａ女內褲撫摸其下體，Ａ女深受驚嚇，不
斷掙扎出手推擠上訴人多次後，終將員工休息室之房門打開，奪
門而出，上訴人始停手等情，因認上訴人係犯刑法第二百二十四
條之強制猥褻罪，並無適用法則不當之違誤。(五)、其餘上訴意旨
，經核係置原判決所為明白論斷於不顧，仍持已為原判決指駁之
陳詞再事爭辯，及對於事實審法院取捨證據與自由判斷證據證明
力之職權行使，徒以自己之說詞，任意指摘，難認已符合首揭法
定之第三審上訴要件。其上訴違背法律上之程式，應予駁回。本
院既應為程序上之上訴駁回判決，上訴人所請諭知緩刑，無從斟
酌，併此敘明。
據上論結，應依刑事訴訟法第三百九十五條前段，判決如主文。
中    華    民    國  一○○  年   十一   月   三十   日
                      最高法院刑事第五庭
                          審判長法官  邵  燕  玲  
                                法官  李  伯  道  
                                法官  孫  增  同  
                                法官  李  英  勇  
                                法官  李  嘉  興  
本件正本證明與原本無異
                                      書  記  官  
中    華    民    國  一○○  年   十二   月    七    日
                                                      Ｅ